【裁判字號】    95,上易,363
【裁判日期】    950704
【裁判案由】    損害賠償
【裁判全文】
臺灣高等法院民事判決                 95年度上易字第363號
上  訴  人  中興保全股份有限公司基隆分公司
法定代理人  甲○○
訴訟代理人  曾劍虹律師
被 上訴 人  集滿有限公司（集滿有限公司第二分公司之承受訴
法定代理人  黃麗菊
訴訟代理人  文鍾奇律師
上列當事人間請求損害賠償事件，上訴人對於中華民國94年 8月
30日臺灣基隆地方法院93年度訴字第 153號第一審判決提起上訴
，經本院於95年6月20日言詞辯論終結，判決如下：
    主      文
原判決關於命上訴人給付金額超過新臺幣捌拾萬元本息部分，及
該部分假執行之宣告，暨訴訟費用之裁判均廢棄。
上開廢棄部分，被上訴人在第一審之訴及其假執行之聲請均駁回
。
其餘上訴駁回。
第一、二審訴訟費用由被上訴人負擔十分之一，餘由上訴人負擔
。
    事實及理由
一、本件原審原告集滿有限公司第被二分公司（法定代理人為乙
    ○○）已於原審判決前之民國（下同）94年 6月21日辦理撤
    銷登記（見本院94年度上易字第843號卷20之1頁），選任有
    許智勝律師為訴訟代理人，原審已於判決後之95年3月6日裁
    定命集滿有限公司（法定代理人為黃麗菊）承受訴訟（見上
    卷22頁及本院卷第3頁），合先敘明。
二、上訴人聲明求為判決：(一)原判決廢棄。(二)被上訴人在第一審
    之訴及假執行之聲請均駁回。
    被上訴人聲明求為判決：上訴駁回。
三、被上訴人起訴主張：伊係百貨服飾業者，營業處所設於基隆
    市○○路43號1樓及地下1樓，該營業處所內並設置專櫃出租
    予廠商銷售商品，各專櫃人員亦由伊負責管理；伊於89年 4
    月26日，就上開營業處所與上訴人訂立保全服務契約書（下
    稱系爭保全服務契約書），委由上訴人提供保全服務，期間
    為12個月；嗣上開營業處所之地下 1樓於93年1月20日清晨6
    時39分遭竊賊侵入，上訴人於收到異常訊號後，未立即通知
    近在咫尺之警局派出所，又未派遣距離較近之保全人員前往
    ，致竊賊竊得訴外人張淑玲在該營業處所所設專櫃內皮包等
    物品後逃逸，經清點結果，共計損失新臺幣（下同） 103萬
    8,060元， 此係可歸責於上訴人之事由所致，依系爭保全服
    務契約書第11條第 1項之約定，伊得請求上訴人賠償按每月
    服務費4,600元之200倍計算、但不超過90萬元之金額等情，
    爰求為命上訴人給付90萬元及法定遲延利息之判決。
    上訴人則以：系爭營業處所所裝設之保全防護器材於93年 1
    月20日清晨 6時39分傳遞異常訊號，伊所屬管制室人員立即
    指派保全員在 7分鐘內趕抵現場查看，並無失誤，是伊履約
    並無可歸責之過失；又失竊物品係屬訴外人張淑玲獨資經營
    專櫃所有，既非被上訴人所有，自無從依系爭保全服務契約
    請求伊賠償；又被上訴人於竊案發生後，未即時提出買進賣
    出帳冊、庫存資料及證明單據以證明其損失項目及金額，事
    後補造清冊並非真正；又被上訴人未依約定將價值 1萬元以
    上物品，放置於裝有防護器材之金庫內並上鎖，就該部分損
    害亦不能請求伊賠償；又系爭保全服務契約書所載服務費雖
    為4,600元（不含稅），但內含專線月租金（不含稅）600元
    ，於計算賠償金額時應予扣除等語，資為抗辯。
四、經查被上訴人主張伊係百貨服飾業者，於系爭營業處所營業
    ，該營業處所內並設置專櫃出租予廠商銷售商品，各專櫃人
    員亦由伊負責管理；又伊於89年 4月26日與上訴人簽訂系爭
    保全服務契約書，委託上訴人就系爭營業處所提供保全服務
    ，約定期間為12個月，每月服務費含專線月租金為 4,600元
    （不含稅）；嗣系爭營業處所之地下1樓於93年1月20日清晨
    6 時39分遭竊賊侵入，上訴人收到保全防護器材所傳遞之異
    常訊號後，其所屬保全人員簡義農於清晨 6時46分抵達系爭
    營業處所，惟竊賊已竊得訴外人張淑玲所設專櫃內皮包等物
    品後逃逸之事實，業據其提出基隆市政府營利事業登記證、
    系爭保全服務契約書、損失明細、警訊筆錄、進貨證明、銷
    貨證明、進貨明細表及庫存表可稽（見原審卷 8至19、28至
    40 、72至80頁及本院95年度上易字第363號卷13至26頁），
    並有上訴人提出之異常履歷足按（見原審卷64頁），且為上
    訴人所不爭執，自堪信為真實。
五、被上訴人另主張上訴人於收到異常訊號後，未立即通知近在
    咫尺之警局派出所，又未派遣距離較近之保全人員前往，致
    伊因上開物品遭竊計受損失103萬8,060元，伊自得依系爭保
    全服務契約書第11條之約定，請求上訴人賠償90萬元等情；
    而上訴人則予以否認，並以前揭情詞置辯。經查：
    (一)兩造已於系爭保全服務契約書第11條約定：「乙方（指上
      訴人）防護服務時間（即甲方將本系統設定時間，按甲方
      指被上訴人）以內，標的物若發生竊盜事件，如因乙方所
      裝器材失靈或保全人員失誤，致甲方標的物內財物被外賊
      竊走，就該被竊事由可歸責於乙方者，乙方願依照甲方被
      竊損失程度作適當之補償…」（見原審卷12頁）。查被上
      訴人之系爭營業處所於93年1月20日清晨6時39分遭竊賊侵
      入後，上訴人立即接收到保全系統所傳遞之異常訊號，亦
      即上訴人就系爭營業處所裝設之保全維護器材並無失靈情
      形，為兩造所不爭執（見本院94年度上易字第 843號卷43
      頁）。茲所應審究者，厥為上訴人是否因其所屬保全人員
      失誤，致該營業處所內財物被竊走，而有可歸責於上訴人
      之事由？
    (二)又依系爭保全服務契約書第 3條第3項第3款約定：「乙方
      對標的物之保全服務作法：…(三)維護標的物安全，實施防
      護服務：…(3)自本系統開通服務日起，在設定時間內，運
      用電腦監視本系統之反應，如發現異常信號，立即派員趕
      往標的物現場查驗，若確屬有人入侵，即一面監視現場，
      一面報告警察機關與甲方會同處理」；又所謂「保全服務
      」，包含防盜器材提供，系統之設計、安裝、修護、及電
      腦監視、情況處理等全部服務工作；所謂「防護服務」，
      係指對標的物環境巡邏、系統監視、情況處理之安全維護
      工作，則為該契約書第21條所明白約定。足見上訴人於收
      到保全系統所傳遞之異常訊號後，應立即派員趕往標的物
      現場監視並報告警察機關，否則即構成該契約書第11條所
      約定之「保全人員失誤」。
    (三)上訴人於93年1月20日清晨6時39分接收到系爭營業處所傳
      遞之異常訊號後，其所屬保全人員簡義農即自上訴人公司
      駕駛汽車前往處理，並於7分鐘後之6時46分抵達現場，此
      固經證人簡義農在原審到場證述明確（見原審卷 231頁）
      。然查，簡義農於93年1月19日晚間8時30分至翌（20）日
      上午 9時30分當班值日，依上訴人公司之規定，應在基隆
      市中心點之基隆市政府待命，俾便迅速前往基隆市內各保
      全地點，迭據證人段文川在原審及本院到場證述屬實（見
      原審卷155頁及本院94年度上易字第843號卷44頁、95年度
      上易字第 363號卷30頁）。雖證人段文川另在本院證述：
      「本件竊盜事件發生時，因接近上班時間人潮漸多，依公
      司規定這時他（指簡義農）應該將汽車開回公司換成機車
      …」云云（見本院94年度上易字第 843號卷44頁），然該
      證人在原審到場時並未提及有此規定，嗣後復未據提出相
      關證據足佐，顯係事後飾詞卸責，尚難憑取。而經原審於
      94年3月9日上午11時15分赴現場勘驗結果，自基隆市政府
      至被上訴人公司，騎乘機車需時3分25秒，駕駛汽車需時4
      分47秒，有原審勘驗筆錄可稽（見原審卷 199頁），是若
      簡義農在人車較少之清晨 6時39分，自基隆市政府趕赴系
      爭營業處所，所需時間當屬更短。茲據證人簡義農在原審
      證述：「（以我的看法，竊賊竊得皮包）不用 5分鐘」（
      見原審卷232頁），亦即應在5分鐘內；惟經斟酌系爭營業
      處所設有兩道鐵捲門，第1道被完全打開後，第2道再用千
      斤頂頂開（見原審卷 233頁），然後再下手行竊，且所竊
      走皮包之數量多達70餘只（見原審卷16頁），顯見竊賊得
      手時間至少需用 5分鐘，倘簡義農如能自基隆市政府趕往
      處理，當可在竊賊離去前抵達，而得阻止財物被竊。乃上
      訴人所屬保全人員簡義農竟未依規定在基隆市政府待命趕
      往，卻自上訴人公司駕車前往，歷時 7分鐘始抵達系爭營
      業處所，致未能阻止財物被竊，自有失誤，上訴人依系爭
      保全服務契約書第11條之約定，即應負賠償責任。
    (四)兩造已於系爭保全服務契約書第11條明白約定：「…(一)乙
      方之補償，以甲方所受直接實際有形被竊走之財物損失為
      準，概以金錢表示，不負責歸還原物：一般客戶，每一事
      故，補償最高額按本契約所載每月服務費（不含稅金及專
      線月租金…）之 200倍計算，但其總金額以不超過90萬元
      為限。…(三)為辦理竊損補償，甲方應全力配合查證，主動
      提供有關資料，並以進出帳冊庫存資料與有效單據為依據
      」（見原審卷12頁）。茲被上訴人主張竊賊侵入系爭營業
      處所後，自訴外人張淑玲所設專櫃內竊得皮包等物品，共
      計損失103萬8,060元之事實，業據其提出進貨證明、銷貨
      證明、進貨明細表、庫存表及損失明細以供查對（見原審
      卷16、28至40、72至80頁及本院95年度上易字第363號卷9
      至26頁）；且上訴人亦指派所屬會計林嘉淑於事發當日上
      午 8時30分左右抵達現場，與張淑玲核對庫存表與進出貨
      發票等，核對時間約 1小時，林嘉淑並將核對結果送回上
      訴人公司等情，業據證人林嘉淑、張淑玲證述明確（見原
      審卷156至161頁），衡情應無事後造假之可能，是被上訴
      人所為此部分主張之事實，應屬可取。又上開專櫃係由被
      上訴人負責管理，且又係設置於系爭保全服務契約書附圖
      紅線標示內區域，屬該契約書第 7條約定上訴人應提供防
      護服務之範圍，為兩造所不爭執（見本院94年度上易字卷
      843 號卷43頁），是就該專櫃物品遭竊之損失，被上訴人
      即得依系爭保全服務契約第11條之約定，請求上訴人賠償
      。至被上訴人與上開專櫃之負責人張淑玲間係屬其內部關
      係，而與上訴人無涉。
    (五)雖系爭保全服務契約書第12條第 7款約定：「凡有下列情
      形之一，導致甲方標的物內財物被竊或損失者，乙方均不
      負補償責任：…(七)因…，或甲方未將現鈔、金、銀、珠寶
      、鑽玉、藝品、古董、字畫及手錶等，每件價值在 1萬元
      以上之貴重物品，放置於裝有防護器材之金庫內並上鎖…
      」，然依該約定所例示之現鈔、金、銀、珠寶、鑽玉、藝
      品、古董、字畫及手錶，俱屬精巧細緻、依其體積得置入
      金庫存放之物品，是其概括所謂「每件價值在 1萬元以上
      之貴重物品」，自係指與上開例示物品性質相類之物品而
      言。本件遭竊物品為專櫃販售之皮包，性質已與上開例示
      物品不同，且其體積龐大，亦不宜置入金庫內存放，自無
      上開約定之適用。是上訴人抗辯伊就遭竊物品中單價超過
      1 萬元之部分不負賠償責任云云，即非可取。
    (六)被上訴人委託上訴人提供保全服務之系爭營業處所，因發
      生前揭竊盜事件，致失竊價值103萬8,060元之財物，固如
      前述，惟依系爭保全服務契約第11條第 1項之約定，被上
      訴人所得請求上訴人賠償之金額，仍以該契約所載每月服
      務費（不含稅金及專線月租金）之 200倍為限。茲查系爭
      保全服務契約第15條載明每月服務費含專線月租金為 4,6
      00元（不含稅）（見原審卷12頁），而其中專線月租金（
      不含稅）為 600元，有上訴人提出之報價明細表足按（見
      本院95年度上易字第 363號卷41頁），於依上開約定計算
      賠償金額上限時，應予扣除。準此，被上訴人所得請求上
      訴人賠償之金額為80萬元〔其計算式為：(4,600元-600元
      )×200倍=800,000元〕；至被上訴人其餘逾此金額之請求
      ，即屬無據。
五、綜上所述，被上訴人本於系爭保全服務契約書第11條第 1項
    之約定，請求上訴人給付80萬元及自起訴狀繕本送達之翌日
    即93年4月9日（見原審卷23頁）起至清償日止，按年息5%計
    算之利息部分，自屬應予准許；至逾上開金額之請求，即屬
    不應准許。從而原審就上開應予准許部分，所為上訴人敗訴
    之判決，並無不合，上訴論旨指摘原判決此部分不當，求予
    廢棄改判，為無理由；就上開不應准許部分，所為上訴人敗
    訴之判決，即有未洽，上訴論旨指摘原判決此部分不當，求
    予廢棄改判，為有理由。
六、至兩造其餘之攻擊或防禦方法及未經援用之證據，經本院斟
    酌後，認為均不足以影響本判決之結果，自無逐一詳予論駁
    之必要，併此敘明。
七、據上論結，本件上訴為一部有理由，一部無理由，依民事訴
    訟法第450條、第449條第1項、第79條，判決如主文。
中    華    民    國    95    年    7     月    4     日
                  民事第六庭  審判長法  官  林鄉誠
                                    法  官  彭昭芬
                                    法  官  梁玉芬
正本係照原本作成。
不得上訴。
中    華    民    國    95    年    7     月    7     日
                                    書記官  常淑慧


司法院資訊處製作；財團法人民間司法改革基金會備份。
